【裁判字號】    95,交聲,86
【裁判日期】    950421
【裁判案由】    違反道路交通管理處罰條例聲明異議
【裁判全文】
臺灣臺北地方法院交通事件裁定          95年度交聲字第86號
原處分機關  臺北市交通事件裁決所
異  議  人
即受處分人  甲○○
上列異議人即受處分人因違反道路交通管理處罰條例案件，對於
臺北市交通事件裁決所於中華民國（下同）九十四年十二月二十
七日所為之北市裁一字第裁22—A1A100013號處分（原舉發通知
單案號：北市警交大字第A1A100013號）聲明異議，本院裁定如
下：
    主  文
原處分撤銷。
甲○○不罰。
    理  由
一、原處分機關係以：異議人即受處分人甲○○於民國九十二年
    十月三十一日上午九時十三分許，駕駛車號七八一六─ＤＦ
    號自小客車沿台北市○○路九一巷東往西方向行駛，該處設
    有八角形「停」字標誌，屬於支道車，異議人駛至肇事地點
    時，其前車頭保險桿與沿同市○○路南向北行駛之車號ＤＷ
    Ｑ─九七九號輕型機車發生碰撞，致機車騎士黃秀珠受傷。
    經臺北市政府警察局交通大隊認定異議人有支線道車不讓幹
    線道車先行，因違反道路交通規則肇事致人受輕傷之違規情
    事，遂於九十二年十二月二十五日填單舉發，並交由委外廠
    商大同公司列印郵寄予異議人，惟異議人表示未收到該舉發
    通知單，而舉發單位因超過掛號郵件投遞情形之查詢期限，
    無法查詢該通知單是否業已送達予異議人。但原處分機關仍
    於九十四年十月二十一日填製裁決書送達予異議人，異議人
    遂聲明異議而繫屬於本院，本院經審核後認為前述通知單未
    合法送達，原處分機關不得逕行裁決處罰，乃以九十四年度
    交聲字第一一八八號裁定將原處分撤銷。嗣由前述交通大隊
    於九十四年十二月九日重新列印舉發通知單，於九十四年十
    二月十二日送達予異議人，異議人未繳納罰款，原處分機關
    遂於九十四年十二月二十七日以北市裁一字第裁22—A1A100
    013號裁決書，裁罰異議人新臺幣（下同）六百元，並記違
    規點數共四點。
二、本件異議意旨則以：臺北市交通事件裁決所為之北市裁一字
    第裁22—A1A100013號裁決書，業經台灣台北地方法院以九
    十四年度交聲字第一一八八號撤銷，原處分機關竟又再將相
    同之裁決書寄送給異議人，不管該裁決書指摘之內容是否屬
    實，但原處分機關在案發兩年後才送達予異議人，有違道路
    交通管理處罰條例第九十條之規定，未能於法定期間內完成
    舉發之動作，爰聲明異議等語。
三、按違反本條例之行為，自行為成立之日起；行為有連續或繼
    續之狀態者，自行為終了之日起，逾三個月不得舉發，道路
    交通管理處罰條例第九十條定有明文。故逾期之違規行為既
    不得舉發，當無再予裁罰之餘地，是交通違規事件得據以裁
    罰者，以該違規事件業經依限合法舉發為前提。次按，交通
    違規事件之舉發，分為當場舉發與逕行舉發，當場舉發者，
    應將該通知單填記後交付行為人簽名或蓋章收受之，拒絕簽
    章者，並記明其事由，視為已收受；逕行舉發者，應按已查
    明之資料填註車牌號碼、車輛種類、車主姓名或名稱及地址
    後，由舉發機關送達被通知人，此為違反道路交通管理事件
    統一裁罰標準及處理細則第十一條第一項所明訂。可見上開
    規定之意旨，係為使行為人能儘速知悉違規之情事，以便就
    違規情節予以查證、蒐證或舉證，決定是否自行繳納或到案
    說明，並提供相關證據以俾裁罰單位辨明事實。至於逕行舉
    發之送達方式，同細則第五條規定：處理違反道路交通管理
    事件，有關文書送達之程序，依行政程序法之規定。而依行
    政程序法第七十二第一項、第七十三條第一項、第七十四條
    第一項及第七十八條第二項、第一項第一款之規定：送達，
    於應受送達人之住居所、事務所或營業所為之；於應送達處
    所不獲會晤應受送達人時，得將文書付與有辨別事理能力之
    同居人、受僱人或應送達處所之接收郵件人員。送達不能依
    前二條規定為之者，得將文書寄存送達地之地方自治或警察
    機關，並作送達通知書兩份，一份黏貼於應受送達人住居所
    、事務所、營業所或其就業處所門首，另一份交由鄰居轉交
    或置於該送達處所信箱或其他適當位置，以為送達。對於當
    事人之送達，應為送達之處所不明者，行政機關為避免行政
    程序遲延，認為有必要時，得依職權命為公示送達。
四、經查：本件係逕行舉發案件，該舉發通知單係於九十二年十
    二月二十五日由前述交通大隊之警員鄭美惠填單告發，之後
    並由原處分機關於九十四年八月二十九日以北市裁一字第裁
    22—A1A100013號裁決書，裁處異議人罰鍰一千八百元，並
    記違規點數共四點，經異議人表示未收到違規通知單，原處
    分機關遂請原舉發單位調查，調查結果因原舉發通知單已逾
    郵局查詢案件投遞簽收情形之期限，無法查詢，原處分機關
    卻仍於九十四年十月二十一日開立北市裁一字第裁22—
    A1A10001 3號裁決書，經異議人異議，由本院以九十四年度
    交聲字第一一八八號撤銷原處分後；原舉發單位遂另於九十
    四年十二月九日重新列印舉發通知單，於九十四年十二月十
    二日送達予異議人，原處分機關並再於九十四年十二月二十
    七日以北市裁一字第裁22—A1A100013號裁決書裁處異議人
    罰鍰六百元，並記違規點數共四點。本院再次函請原舉發單
    位確認前述舉發通知單第一次送達予異議人之日期及相關回
    證後，該單位仍表示無法查詢等情，有臺北市政府警察局舉
    發違反道路交通管理事件通知單與臺北市交通事件裁決所違
    反道路交通管理事件裁決書各兩份、本院交通事件裁定、臺
    北市政府警察局交通警察大隊九十五年三月三十日北市警交
    大事字第09 531291900號函覆各一紙在卷可稽，顯見原舉發
    單位及原處分機關均無法舉證證明已將逕行舉發之舉發通知
    單，於本案行為成立後（九十二年十月三十一日）三個月內
    合法送達予異議人，至原處分單位雖於九十四年十二月十二
    日重新將舉發通知單寄送予異議人，然該送達日期已逾法定
    期限（其上記載應到案日期為九十三年一月二十二日，異議
    人亦顯無履行之可能），揆諸前開法條規定，自未完成合法
    舉發之程序，是原處分機關亦無予以裁罰之餘地。故本件異
    議為有理由，應由本院將原處分撤銷，並諭知異議人不罰。
五、據上論斷，應依道路交通案件處理辦法第二十條前段，裁定
    如主文。
中    華    民    國     95     年     4     月   21  日
                        交通法庭  法  官  游士珺
上正本證明與原本無異。
如不服本裁定，應於裁定送達後5日內向本院提出抗告狀。
                                  書記官  林素霜
中    華    民    國    95    年    4     月    26    日


司法院資訊處製作；財團法人民間司法改革基金會備份。
